臺灣臺北地方法院行政訴訟判決　
111年度交字第308號
原      告  謝博文
被      告  新北市政府交通事件裁決處
                    設新北市○○區○○路0段000號2樓
代  表  人  李忠台  住同上
訴訟代理人  黃曉妍律師
上列當事人間交通裁決事件，原告不服新北市政府交通事件裁決
處中華民國111年5月12日新北裁催字第48-AI0000000號裁決，提
起行政訴訟，本院判決如下：
    主      文
一、原告之訴駁回。
二、訴訟費用新臺幣300元由原告負擔。
    事實及理由
一、程序部分：
    原告不服被告民國111年5月12日新北裁催字第48-AI0000000
    號違反道路交通管理事件裁決書（下稱原處分）而提起行政
    訴訟，核屬行政訴訟法第237條之1第1項第1款規定之交通裁
    決事件，爰依行政訴訟法第237條之7規定，不經言詞辯論，
    逕為判決。
二、爭訟概要：
(一)原告於110年5月14日8時40分許駕駛車號000-0000號普通重
    型機車（下稱系爭機車），行經臺北市忠孝東路5段口(下稱
    系爭地點)，以手持方式使用行動電話，經民眾檢具採證影
    像資料提出檢舉，經臺北市政府警察局信義分局交通分隊(
    下稱舉發機關)員警查證後屬實而填製北市警交字第AI00000
    00號舉發違反道路交通管理事件通知單(下稱舉發通知單)予
    以舉發。
(二)原告不服舉發通知單向被告陳述意見，經舉發機關查復違規
    屬實，被告審認原告有「機車駕駛人行駛道路以手持方式使
    用行動電話進行有礙駕駛安全之行為」之違規行為，乃依道
    路交通管理處罰條例第31之1條第2項規定開立原處分，裁處
    原告新臺幣（下同）1,000元罰鍰，於111年5月12日送達原
    告。原告不服原處分，於111年5月20日向本院提起行政訴訟
    。
三、原告起訴主張及聲明：
(一)主張要旨：
　1.原告於上開時地騎乘系爭機車使用行動電話時，系爭機車引
    擎已熄火，因該機車於熄火狀態時車燈仍會亮著，原告乃於
    停車熄火狀態下才手持行動電話拍照。
　2.檢舉影片遭變造切割分成3段，檢舉人應提供完整無遭變造
    切割之影片。況且檢舉人也是使用行動電話，其本身也是違
    規，卻將自己違規部分移除有失公允。
(二)聲明：原處分撤銷。　　
四、被告答辯及聲明：
(一)答辯要旨：
　1.依檢舉影像內容，於畫面時間08：40：08～08：40：10，原
    告騎乘系爭機車行駛在系爭地點，於機車未停妥時以左手持
    行動電話，右手握機車把手之勢向前騎乘系爭機車；畫面時
    間08：40：10～08：40：18，暫停機車以停等紅燈，未見原
    告有轉動車鑰匙將車輛熄火之動作，且當時系爭機車大燈呈
    開啟狀態，可知當時系爭機車與原告所稱已將車輛熄火之情
    不相符，而原告於暫停機車後隨即以雙手操作行動電話並朝
    檢舉人方向疑似為拍照攝影之行為；畫面時間08：40：21～0
    8：40：25，原告持續以雙手操作行動電話；畫面時間08：4
    0：32～08：40：39，原告以左手持行動電話，僅以右手握住
    系爭機車把手之勢往前騎乘，於進入路口機車停等區後，隨
    即又朝後方檢舉人方向使用行動電話，亦未見其有任何熄火
    舉止。綜上可知系爭機車於停等紅燈時均保持未熄火狀態，
    自有汽車駕駛人行駛道路禁止以手持方式使用行動電話相關
    裝置實施及宣導辦法（下稱宣導辦法）第2條之適用，依上
    揭影像，可清楚看到原告之違規行為，參酌臺北高等行政法
    院108年度交上字第304號判決意旨，駕駛人應隨時注意路況
    ，不容於駕駛行為中片刻以手持方式使用行動電話，因此駕
    駛人只要在駕駛中以手持方式使用行動電話即屬於有礙駕駛
    安全之行為。原告於駕駛時以手持方式使用行動電話，對於
    路況之注意力當然下降，其行為自屬有礙駕駛之安全，為道
    路交通管理處罰條例第31條之1第2項規制範疇，被告據此作
    成裁罰處分，並無違誤。
　2.依採證影像所示，該影像畫面有明確顯示日期與時間外，且
    所拍攝照片之場景、光影、色澤、清晰度均屬正常而自然呈
    現，尚難認有經他人以變造方式將採證檔案予以變造之情事
    ，且原告並未提出積極證據以佐證採證檔案有何加工變造之
    情事，是原告主張採證影像遭變造等語，顯屬無據。
(二)聲明：駁回原告之訴。　　　　
五、爭點：
(一)原告騎乘系爭機車於停等紅燈靜止時，使用行動電話拍照有
    無違反道路交通管理處罰條例第31條之1第2項之規定？
(二)檢舉人所提出之採證影像有無遭變造之情事？　　
六、本院之判斷：
(一)應適用之法令：道路交通安全規則第90條第1項第3款、道路
    交通管理處罰條例第31條之1第2項、第5項、汽車駕駛人行
    駛道路禁止以手持方式使用行動電話相關裝置實施及宣導辦
    法第2條（附錄）。
(二)原告騎乘系爭機車於停等紅燈靜止時，雙手持行動電話拍照
    仍違反道路交通管理處罰條例第31條之1第2項之規定：
　1.按道路交通管理處罰條例第31條之1第5項授權訂定之宣導辦
    法第3條第7款規定：「本條例第31條之1第1項及第2項規定
    所稱其他相類功能裝置，指相類行動電話、電腦並具有下列
    各款之一功能之裝置：七、執行應用程式。」、宣導辦法第
    4條規定：「本條例第31條之1第1項及第2項規定所稱其他有
    礙駕駛安全之行為，指以手持方式使用行動電話、電腦或前
    條規定之相類功能裝置，操作或啟動前條各款所列功能之行
    為。」立法意旨在於為避免駕駛人於騎乘機車時，以手持方
    式使用行動電話或其他相類功能裝置，可能導致注意力分散
    ，影響駕駛人對行車操控之注意力，一旦遭遇緊急狀況將產
    生無法迅速反應之危險，故立法特予禁止。從而，倘於駕駛
    中（包括停等紅燈靜止期間）使用手機拍照之情形，仍屬於
    「使用行動電話其他相類功能裝置」範圍，蓋駕駛行為本應
    隨時注意，不容於駕駛行為中片刻以手指觸動、使用行動電
    話之應用程式等動作，而失去注意安全駕駛之行為；況往往
    於使用行動電話時，易造成肇事之高度危險性，而影響用路
    人及駕駛人本身之道路交通安全，自屬有礙於駕駛安全之行
    為。
　2.次按宣導辦法第2條前段規定：「機車駕駛人於行駛道路時
    ，禁止以手持方式使用行動電話、電腦或其他相類功能裝置
    ，進行撥接、通話、數據通訊或其他有礙駕駛安全之行為。
    」，是以，機車駕駛人如僅係遇有紅燈號誌而停等，仍屬「
    行駛道路」之情形，自有宣導辦法第2條前段之適用。又機
    車於等候路口號誌燈變換之停車行為，雖僅是暫時性之靜止
    狀態，然待號誌燈由紅燈轉為綠燈後，機車駕駛人仍欲繼續
    駕駛前往目的地。準此，機車此一等候紅燈之駕駛行為，實
    可包括於駕駛人從開始騎乘機車至抵達目的地之整體行駛過
    程中，應可堪認此舉仍屬所謂之「行駛於道路」甚明，且機
    車因停等紅燈而在車道上雖一時暫為停止，然於變換成綠燈
    時即應立刻前行，並非可依己意決定停留之久暫，亦應仍屬
    行駛之狀態，於此際使用行動電話，不僅對於車前狀況難以
    注意，對於停等在其後之車輛間之行進秩序與安全亦有所妨
    礙，自仍具有相當之危險性。
　3.查原告於上開時、地騎乘系爭機車，於停等紅燈靜止時，雙
    手持手機拍照等情，業據原告陳稱在卷(見本院卷第79至80
    頁)，且經本院當庭勘驗屬實，並有舉發通知單（見本院卷
    第43頁）、原處分(見本院卷第17頁)、臺北市政府警察局信
    義分局110年6月25日北市警中正一分交字第1103030884號函
    （見本院卷第57至58頁）、採證光碟(見本院卷第69頁)及本
    院勘驗筆錄暨翻拍照片(見本院卷第79頁、第82至88頁)在卷
    可佐，足認原告騎乘系爭機車於停等紅燈靜止時，確有以雙
    手持行動電話拍照之情事，參以上開說明，原告所為，核屬
    機車駕駛人於行駛道路時，以手持方式操作行動電話之違規
    行為。至原告主張其於熄火停車狀態下使用行動電話等語，
    縱認系爭機車已處於熄火狀態，惟依上開說明及上開勘驗畫
    面可知，系爭機車並非在路旁為臨時停車或停車之舉，僅係
    處於停等紅燈之暫時靜止狀態，仍屬「行駛道路」之情形，
    核與宣導辦法第2條第2項所稱「汽車駕駛人之車輛，於道路
    已停車或臨時停車穩妥靜止，得不適用前項規定。」之規定
    不符，故原告上開主張，尚難遽為有利於己之認定。
(三)檢舉人所提出之採證檔案並無遭變造之情事：
　  至原告主張檢舉影像遭變造切割成3個檔案，而非完整檔案
    等語。惟查，按道路交通管理處罰條例第7條之1前段規定：
    「對於違反本條例之行為者，民眾得敘明違規事實或檢具違
    規證據資料，向公路主管或警察機關檢舉，經查證屬實者，
    應即舉發。」，其規範意旨一般民眾可利用適當管道檢舉交
    通違規，以達到維護道路交通安全之行政目的。觀諸民眾檢
    舉違規照片，其在道路參與過程中偶遇原告交通違規行為，
    予以拍攝影像並向舉發機關提出檢舉，因其僅單純影像之拍
    攝，自得採為證據使用。又經本院當庭勘驗檢舉人所提出之
    採證光碟結果：「（一）檔名：AI0000000前。畫面時間08
    ：40：32，原告以單手騎乘方式至停等區暫停，停等紅燈；
    畫面時間08：40：34，原告雙手手持行動電話使用；畫面時
    間08：40：35～39，原告轉身使用行動電話，拍攝檢舉人。
    （二）檔名：AI0000000後(1)。畫面時間08：40：08，原告
    於機車未停妥時，左手持行動電話，右手握機車把手，向前
    行駛；畫面時間08：40：10，系爭機車暫停，原告左手持行
    動電話使用，右手繼續放置於右把手；畫面時間08：40：12
    ，原告雙手持行動電話進行拍攝動作。（三）檔名：AI0000
    000後(2)。畫面時間08：40：19，原告繼續以雙手使用手機
    並為拍攝。」等情，有前述之採證光碟及本院勘驗筆錄暨翻
    拍照片在卷可稽，是上開採證光碟雖經檢舉人切割為3個檔
    案儲存，惟上開3個檔案之畫面中所顯示之日期、時間、系
    爭車輛車牌號牌均清楚明確，場景、光影、色澤均屬正常且
    自然呈現，並無遭人合成之情，自無造假或變造之可能，且
    原告亦未舉證證明採證光碟有何加工變造之情事，故被告依
    檢舉人檢附之採證光碟而為裁罰，並無違法。故原告主張採
    證檔案係遭變造等語，為其個人臆測之詞，尚難採認。至檢
    舉人縱有騎乘系爭機車手持行動電話之違規行為，核與原告
    上開違規行為之認定無涉，附此敘明。
(四)本件判決基礎已臻明確，兩造其餘攻擊、防禦方法及訴訟資
　　料經本院審酌後，核與判決結果不生影響，無一一論述之必
　　要，併此敘明。　　
七、結論：
　　原處分認事用法並無違誤，原告主張撤銷原處分為無理由，
    應予駁回。至本件第一審裁判費為300元，應由敗訴之原告
    負擔，爰確定第一審訴訟費用額如主文第2項所示。
中　　華　　民　　國　　111 　年　　9 　　月　　20　　日
　　　　　　　　  行政訴訟庭  法　官　黃子溎
上為正本係照原本作成。
如不服本判決，應於送達後20日內，向本院提出上訴狀並表明上
訴理由（原判決所違背之法令及其具體內容或依訴訟資料可認為
原判決有違背法令之具體事實)，其未載明上訴理由者，應於提
出上訴後 20 日內向本院補提理由書（上訴狀及上訴理由書均須
按他造人數附繕本，如未按期補提上訴理由書，則逕予駁回上訴
），並應繳納上訴裁判費新臺幣 750 元。
中　　華　　民　　國　　111 　年　　9 　　月　　20　　日
                              書記官  藍儒鈞
附錄（本件參考法條）：
1.道路交通安全規則第90條第1項第3款
  駕駛人駕駛汽車，除應遵守道路交通標誌、標線、號誌之指示
  ，並服從交通指揮人員之指揮外，並應遵守下列規定：
  三、禁止以手持方式使用行動電話、電腦或其他相類功能裝置
      進行撥接、通話、數據通訊或其他有礙駕駛安全之行為。
2.道路交通管理處罰條例第31條之1第2項、第5項
　機車駕駛人行駛於道路時，以手持方式使用行動電話、電腦或
  其他相類功能裝置進行撥接、通話、數據通訊或其他有礙駕駛
  安全之行為者，處新臺幣1000元罰鍰。
　第2項實施及宣導辦法，由交通部定之。
3.汽車駕駛人行駛道路禁止以手持方式使用行動電話相關裝置實
  施及宣導辦法第2條
　汽車駕駛人於行駛道路時，禁止以手持方式使用行動電話、電
  腦或其他相類功能裝置，進行撥接、通話、數據通訊或其他有
  礙駕駛安全之行為。警備車、消防車及救護車之駕駛人，依法
  執行任務所必要或其他法令許可者，不在此限。
　汽車駕駛人之車輛，於道路已停車或臨時停車穩妥靜止時，得
  不適用前項規定。
　　　
訴訟費用計算書
項　　　　目　　金　額（新臺幣）　　備　註
第一審裁判費　　 300元             
合        計　　 300元